【裁判字號】    90,訴,1102
【裁判日期】    901029
【裁判案由】    毒品危害防制條例
【裁判全文】
臺灣彰化地方法院刑事判決                          九十年度訴字第一一二號
    公  訴  人  臺灣彰化地方法院檢察署檢察官
    被      告  甲○○
右列被告因毒品危害防制條例案件，經檢察官提起公訴（九十年度毒偵字第二三七八
、二六一八號），本院判決如左：
        主  文
甲○○連續施用第一級毒品，累犯，處有期徒刑壹年陸月；又連續施用第二級毒品，
累犯，處有期徒刑捌月，扣案之鋁箔紙壹張，沒收。應執行有期徒刑貳年，扣案之鋁
箔紙壹張，沒收。
        事  實
一、甲○○前有犯違反麻醉藥品管理條例案件二次、施用毒品案件一次之前科紀錄，
    其中於民國（下同）八十四年間所犯施用毒品罪案件，經法院判處有期徒刑三年
    一月確定；於八十五年間所犯違反麻醉藥品管理條例罪案件，經法院判處有期徒
    刑七月確定，於八十五年五月三日入監合併執行，於八十六年十二月十七日假釋
    出獄，於八十八年十月二十日假釋付保護管束期滿，執行完畢。其後，在毒品危
    害防制條例制定公布生效後，曾於八十九年一月間，因施用毒品案件，經台灣彰
    化地方法院檢察署檢察官依據本院八十九年度毒聲字第五三九三號裁定送觀察、
    勒戒後，認無繼續施用毒品之傾向，業於九十年一月十日以八十九年度毒偵字第
    五四０五號不起訴處分確定。其於五年內，猶不知悔改，復基於概括犯意，自九
    十年四月初起，至同年八月一日止，在彰化縣鹿港鎮廖厝里廖厝巷八三號自宅處
    ，將第一級毒品海洛因攙入香菸再點燃吸食，先後連續施用多次；又基於概括犯
    意，於前開期間及處所，將第二級毒品安非他命置於鋁箔紙上燒烤使成氣體再予
    以吸食，先後連續施用多次。嗣經警於九十年四月四日下午六時十分許，在上開
    住處查獲，並扣得其所有，供施用第二級毒品安非他命之鋁箔紙一張。其後，仍
    續行施用，迄九十年八月三日始經拘提到案，由檢察官依據本院九十年度毒聲字
    第二三五三號裁定送觀察、勒戒後，認有繼續施用毒品傾向。
二、案經彰化縣警察局鹿港分局報請臺灣彰化地方法院檢察署檢察官偵查起訴。
        理  由
一、訊據被告甲○○（以下簡稱被告）固坦承有施用第二級毒品安非他命之情事，惟
    矢口否認施用第一級毒品海洛因之犯行。經查：被告自九十年四月初起，迄同年
    八月一日止有於住處，有以攙入香菸點燃吸食之方式施用第一級毒品海洛因之事
    實，已據其於九十年八月三日檢察官偵查中自白甚明（見台灣彰化地方法院檢察
    署九十年度毒偵字第二三七八號偵查卷第三十一頁反面）；再其於前開時、地將
    第二級毒品安非他命置於鋁箔紙上燒烤予以施用等情，除據其自白外，並有鋁箔
    紙一張扣案可證。又被告為警查獲時採取之尿液，經鑑驗確呈甲基安非他命及嗎
    啡陽性反應，有卷附彰化縣衛生局煙毒尿液檢驗成績書一紙可稽（見彰化縣警察
    局鹿港分局刑事偵查卷宗第十三頁）。揆之被告前有施用第一、二級毒品海洛因
    與安非他命之前科，而其排放之尿液經鑑驗亦呈第一、二毒品嗎啡與甲基安非他
    命陽性反應等情節，顯認被告於偵查中之供述，與事實相符，足以採憑，其於本
    院審理時，否認施用第一級毒品海洛因一節，核與事證情況相悖，殊難採信。另
    查被告在毒品危害防制條例制定公布生效後，曾於八十九年一月間，因施用毒品
    案件，經台灣彰化地方法院檢察署檢察官依據本院八十九年度毒聲字第五三九三
    號裁定送觀察、勒戒後，認無繼續施用毒品之傾向，業於九十年一月十日以八十
    九年度毒偵字第五四０五號不起訴處分確定在案，而此次再犯，經臺灣彰化地方
    法院檢察署檢察官依據本院九十年度毒聲字第二三五三號裁定送觀察、勒戒後，
    認有繼續施用毒品傾向等事實，有不起訴處分書、刑案資料查註紀錄表、本院裁
    定、台灣彰化看守所號附設勒戒處所函陳之有無繼續施用毒品傾向評估標準紀錄
    表暨證明書在卷足憑。被告顯係於五年之內，再犯毒品危害防制條例第十條第一
    項、第二項之施用第一、二級毒品罪無訛。本案事證明確，被告犯行足以認定。
二、按海洛因與安非他命分屬第一、二級毒品，此稽之毒品危害防制條例第二條第二
    項第一、二款之規定可明。核被告所為，係犯毒品危害防制條例第十條第一項、
    第二項之施用第一、二級毒品罪。其於施用之際持有第一、二級毒品之行為，皆
    應為施用之高度行為所吸收，均不另論罪。被告先後多次施用第一、二級毒品之
    犯行，時間緊接，構成要件相同，顯認係基於概括犯意為之，均應依刑法第五十
    六條關於連續犯之規定論以一罪，並各加重其刑。被告所犯上開二罪，犯意各別
    ，構成要件互殊，應分論併罰。公訴人於起訴書就被告施用第二級毒品安非他命
    犯行部分，雖僅載述被告於九十年四月初施用二次之行為事實，惟未據公訴人敘
    及，如前開事實欄所載之其餘施用第二級毒品犯行，因與已起訴之上開二罪之犯
    罪事實，有連續犯之關係，屬裁判上一罪，為法律上之同一案件，依刑事訴訟法
    第二百六十七條之規定，應為起訴效力所及，本院自得併予審判。又查被告前於
    八十四年間所犯施用毒品罪案件，經法院判處有期徒刑有期徒刑三年一月確定；
    於八十五年間所犯違反麻醉藥品管理條例罪案件，經法院判處有期徒刑七月確定
    ，於八十五年五月三日入監合併執行，於八十六年十二月十七日假釋出獄，於八
    十八年十月二十日假釋付保護管束期滿，執行完畢在案之事實，有本院被告全國
    前案紀錄表、台灣彰化地方法院檢察署刑案資料查註紀錄表各一份附卷足按，其
    於有期徒刑執行完畢後，五年以內再犯有期徒刑以上之本罪，為累犯，所犯上開
    二罪之本刑，均應依刑法第四十七條之規定遞加重之。按施用毒品，除戕害自身
    之健康、生命外，並易衍生危害家庭之不良後果，及損耗國家、社會之整體利益
    ，可謂貽禍匪淺，此鑒之中國清季道光年間因舉國沈淪於吸食毒品「鴉片」之不
    長進風氣，形成國家「加課稅賦，貽養無用之徒，欲求執銳披堅之旅，以禦外侮
    ，幾不可得」，「數十年後中原幾無可禦敵之兵，且無可充餉之銀」之窘境，致
    使國家社會深受劇烈危害，國脈民命幾至不保之相關史實，即可明曉，毋庸費詞
    剖析，故施用毒品之行為，實不能論擬為單純之個人自殘行為，應受相當之刑罰
    制裁，始符社會正義。揆之被告前曾犯施用毒品案件，經判處有期徒刑，並入監
    執行完畢，在毒品危害防制條例制定公布生效後，初犯施用毒品案件，經觀察、
    勒戒後，已無繼續施用之傾向，經不起訴處分確定在案，尚不能深切體悟，自愛
    自重，猶不顧施用毒品對其個人、家庭及社會、國家所造成之危害與負累，而更
    犯之，顯見其價值觀嚴重失衡，已陷溺毒品甚深，既無從僅藉由觀察、勒戒及強
    制戒治處分，根除其犯罪之潛在危險，自應佐以相當之有期徒刑，以強化其違法
    意識，庶幾克其功效。參酌施用第一級毒品罪，其法定本刑係六月以上，五年以
    下，而施用第二級毒品罪係三年以下有期徒刑，其所犯之施用第一級毒品罪與第
    二級毒品罪應量處之刑期，酌情各不應量處一年六月及八月未滿之有期徒刑為允
    宜，否則，無異以兒戲相待，實難促使被告醒悟行為之可責性。爰審酌被告之素
    行、犯罪之動機、情節、所生危害及其他犯罪情節，並犯後之態度等一切情狀，
    量處如主文所示之刑，並定應執行之刑。切望被告往後能深切體悟生命之意義、
    價值與責任，善自珍惜，惕勵自新，痛下決心革除惡習，斷絕損友，專心戮力於
    工作及家庭，勿抱持僥倖行險與自暴自棄之心理，繼續頹廢墮落，而愧負國家政
    府助成戒斷毒癮之旨意與期待，與父母自幼撫育長成之苦心與殷望，並貽笑鄉里
    ，特此誡勉之。扣案之鋁箔紙一張係被告所有，供施用第二級毒品安非他命之物
    品，已據被告供述在卷，爰依刑法第三十八條第一項第二款之規定，併於該罪刑
    內宣告沒收。
據上論斷，應依刑事訴訟法第二百九十九條第一項前段，毒品危害防制條例第十條第
一項、第二項，刑法第十一條前段、第五十六條、第四十七條、第五十一條第五款、
第三十八條第一項第二款，判決如主文。
中      華      民      國    九十      年      十      月    二十九    日
                                    臺灣彰化地方法院刑事第一庭
                                        法      官  蔡  紹  良
右正本證明與原本無異。
如不服本判決，應於判決送達後十日內，向本院提出上訴狀（須附繕本）。
                                        法院書記官  王  惠  嬌
中      華      民      國    九十      年      十      月    三十一    日
毒品危害防制條例第十條：
施用第一級毒品者，處六月以上五年以下有期徒刑。
施用第二級毒品者，處三年以下有期徒刑。


司法院資訊處製作；財團法人民間司法改革基金會備份。
